臺灣雲林地方法院交通事件裁定　　　　 99年度交聲字第221號
移送機關即　交通部公路總局嘉義區監理所雲林監理站
原處分機關
異　議　人　謝金粽
上列受處分人因違反道路交通管理處罰條例案件，對於交通部公
路總局嘉義區間里所雲林監理站於民國99年10月12日所為之雲監
裁字第裁72-KAK051607號裁決書（舉發違反道路交通管理事件通
知單：雲林縣警察局99年6 月5 日雲警交字第KAK051607 號）聲
明異議，本院裁決如下：
    主  文
異議駁回。
    理  由
一、原處分意旨略以：異議人即受處分人謝金粽於民國99年6 月
    5 日上午9 時05分許，駕駛車牌號碼5682-NW 號自用小客車
    行經雲林縣臺西鄉五榔村雲158 線五榔路口前有燈光號誌管
    制之交岔路口時闖紅燈，當場為警攔停製單舉發。嗣原處分
    機關向原舉發單位即雲林縣警察局臺西分局查明後，認異議
    人上開違規事實明確，依道路交通管理處罰條例第53條第1
    項、第63條第1 項暨違反道路交通管理事件統一裁罰基準表
    之規定，裁罰異議人新臺幣（下同）4,000 元，並記違規點
    數3 點。
二、聲明異議意旨略以：異議人並無闖紅燈，在99年6 月5 日當
    天早上9 時5 分許，異議人是由東往西行向，異議人是看到
    綠燈，當時並沒有準備變黃燈的情況，一過去就被攔停，執
    勤男警員指異議人闖紅燈，一旁女警員手中有數位相機卻無
    法提示闖紅燈之證據，因為雲林縣臺西鄉五榔村雲158 線五
    榔路口前是十字路口，異議人懷疑警員錯看南往北的行向欲
    左轉進入東往西的行向，所以才指異議人闖紅燈，且當天是
    星期六不必趕時間上班，時間充裕，異議人因認並未闖紅燈
    ，所以當下遂拒絕在舉發通知單上簽名等語，爰依法提出異
    議。
三、按當場舉發者，應填記駕駛人或行為人姓名、性別、出生年
    月日、地址、身分證統一編號及車主姓名、地址、車牌號碼
    、車輛種類。被查獲之駕駛人或行為人為受處分人時，應於
    填記通知單後將通知聯交付該駕駛人或行為人簽名或蓋章收
    受之；拒絕簽章者，仍應將通知聯交付該駕駛人或行為人收
    受，並記明其事由及交付之時間；拒絕收受者，應告知其應
    到案時間及處所，並記明事由與告知事項，視為已收受。違
    反道路交通管理事件統一裁罰基準及處理細則第11條第1項
    第1 款定有明文。從而，在受處分人拒絕收受舉發通知單下
    ，舉發違規之警員可依上開規定告知受處分人應到案時間及
    處所，該舉發單仍對受處分人生送達效力。本件異議人因當
    場不服執勤警員取締，故拒絕簽舉發通知單，由執勤警員於
    收受通知聯者簽章欄註記「拒絕簽收」，此有雲林縣警察局
    舉發違反道路交通管理事件雲警交字第KAK05160 7號通知單
    在卷可稽，又就註記「拒絕簽收」當時情狀及處理程序，亦
    經雲林縣警察局臺西分局以99年10月21日嘉監雲字第
    0990011560號函表示：「當事人當場拒絕簽收，本分局員警
    依規定當場告知應到案時間、處所」，並經證人即執勤警員
    蔡家成與蕭雅芳到庭結證屬實（見本院卷第46頁），是以上
    開舉發通知單業經執勤警員遵照法定程序為送達，對異議人
    生合法送達效力無疑，合先敘明。
五、按汽車駕駛人，行經有燈光號誌管制之交岔路口闖紅燈者，
    處1,800 元以上5, 400元以下罰鍰，並記違規點數3 點，道
    路交通管理處罰條例第53條第1 項、第63條第1 項第3 款並
    分有明文。次按依照現行法律規定（如道路交通管理處罰條
    例第7 條、第7 條之1 、第7 條之2 規定諸多舉發方式），
    警員取締交通違規並不限於科學儀器所採證據，但仍須就事
    件所涉相關證據資料，包括供述及非供述證據，依據證據法
    則，憑以認定行為人交通違規行為之有無。此囿於交通違規
    事件之特性，行為態樣甚夥，甚至稍縱即逝，考以汽機車駕
    駛人闖紅燈、違規迴轉等違規行為之本質，多係發生於瞬間
    ，通常仰賴執行取締違規公務員當場認識及明快判斷，且必
    須立即採取取締作為，以維護交通安全，若此類行為均要求
    以科學儀器取證，無異強人所難，且不啻使駕駛人心存僥倖
    ，而恣意違反相關道路交通規則，導致無法達到道路交通管
    理處罰條例維護交通之目的。故於此類案件，舉發員警親眼
    見聞違規經過，並以證人身分具結後在法院證述，仍不失為
    認定交通違規事實有無之證據方法。經查：
(一)、異議人於上開時間，駕駛上開車輛，由行向東往西行經雲林
    縣臺西鄉五榔村雲158 線五榔路口前有燈光號誌管制之交岔
    路口時闖紅燈，當場為警攔停製單舉發，有雲林縣警察局99
    年6 月5 日雲警交字第KAK051607 號舉發違反道路交通管理
    事件通知單及雲林縣警察局臺西分局99年11月3 日雲警西交
    字第0990013475號函文在卷可稽，異議人僅爭執有無闖越紅
    燈，是異議人有行經雲林縣臺西鄉五榔村雲158 線五榔路口
    等情，先可認定。
(二)、就本件異議人有無闖越紅燈，經證人即執勤警員蔡家成證稱
    ：本件是伊舉發，當時是紅燈，異議人開車直行，在158 線
    由東往西行駛，行車速度不是很快，慢慢的，異議人可能沒
    有注意看到紅綠燈，當時紅燈她就直接行駛過來，闖越紅燈
    ，燈號已轉成紅燈一段時間有3 至5 秒等語（見本院卷第44
    頁反面至第45頁），復與證人即同時在場執勤警員蕭雅芳所
    述：當時已經變成紅燈至少5 秒等情相符（見本院卷第45頁
    反面），再質之證人蔡家成、證人蕭雅芳斯時站立位置、能
    見到之角度以及注視的舉發紅綠燈行向，證人蔡家成結稱：
    伊是站在離紅綠燈路口約50公尺，可以明確看到燈號變換，
    當初她是直行過來，不是轉彎車，伊確定她是直行車等語（
    見本院卷第44頁反面），亦與證人蕭雅芳證述勾稽互核（見
    本院卷第45頁），且異議人對警員執勤位置可否看得到路口
    紅綠燈供稱：伊有去警察站的地方看，伊東往西，他們看過
    去的會是西往東等語（見本院第34頁）。是證人蔡家成、證
    人蕭雅芳確實可見諸上開路口紅綠燈變化情形無疑。據此，
    依證人蔡家成、證人蕭雅芳對攔停舉發狀況指述，堪信渠等
    有見異議人由東往西行向直行，未錯看異議人行向，且目擊
    異議人在燈號已轉變成紅燈數秒後仍為闖越，證人蔡家成、
    蕭雅芳才會予以攔停舉發。是異議人所辯執勤員警注視之紅
    綠燈行向有誤一詞端難採信，異議人有闖越紅燈之違規行為
    無訛。
(三)、本件固未有舉發照片或相關錄影影像證明異議人交通違規乙
    事，但異議人違規情節，業經證人蔡家成及蕭雅芳到院證稱
    纂詳，衡以異議人違規行為發生時間甚短，本質上屬稍縱即
    逝之違規行為，尚難強令證人蔡家成、證人蕭雅芳於舉發時
    ，須另輔以其他證據。且由違規當時之情況證據及經驗法則
    ，適足補強證人蔡家成、證人蕭雅芳執行勤務之際，依法舉
    發之正確性。渠二人係斯時執勤警員，倘其執行公務本身有
    違法、不當，將有受行政懲處責任之嚴格監督，而其與異議
    人間亦素不相識，並無仇隙，酌情自無虛構違規事實以陷害
    異議人之理。至於異議人對證人蕭雅芳手持數位相機，卻未
    能提出相關採證相片或影像資料，亦經證人蕭雅芳到庭結稱
    ：數位相機主要是用來在舉發時，如當事人有激烈情狀可錄
    影自保，數位相機應該可以作為交通稽查時證據保存，因異
    議人的車速不快，伊沒有想到她會闖過來，所以當時沒有想
    到要把數位相機拿出來照相存證等語（見本院第45頁反面）
    。佐以闖越紅燈行為態樣迅速，證人蕭雅芳所稱在依異議人
    車速判斷其應不會闖紅燈下，才未及使用手邊數位相機照相
    存證，應屬可信，況揆諸前開對現行交通違規案例舉發方式
    之要求，警方取締交通違規事件，倘有照相方式取證者，自
    可為違規證明，但警員係當場舉發者，既經舉發員警本身之
    目睹、耳聞，亦足證明違規人有違規情節之，難謂所有之違
    規事件，均須有照片或其他書面資料方足為違規之證據，故
    本件縱使未有採證相片，由證人蔡家成、證人蕭雅芳指述已
    足以判斷異議人違規情節，異議人以未提出採證相片為由置
    辯，殊難為其有利之認定。復以本院亦函詢確認上開路口於
    99 年6月5 日舉發時並無裝設路口監視器有卷附之雲林縣臺
    西分局100 年1 月10日雲警西交字第1000000055號函文附卷
    可查，本院衡酌證人蔡家成、證人蕭雅芳到庭證述已足證客
    觀事實，輔以卷內其餘證據，無以使本院對異議人作出有利
    之認定。末就闖越紅燈之動機，或有出於時間急迫，或有出
    於本身對交通管制遵守意識薄弱，或有出於當下未見警員執
    勤攔停心生僥倖而違規等情形，縱使異議人所執遭舉發當日
    為週六無庸趕時間，斷難推論異議人即未有闖越紅燈之舉動
    ，此實屬二事，難以攀附比擬，併此指明。
(四)、準此，本件異議人確有闖越紅燈之交通違規行為，其所辯情
    節，亦無從憑以認定原處分機關所為之裁決處分有何違誤或
    不當之處，原處分機關援引上揭道路交通管理處罰條例規定
    對異議人為上開處分，自屬適法有據，本件聲明異議為無理
    由，應予駁回。
六、爰依道路交通管理處罰條例第87條第2 項、道路交通案件處
    理辦法第18條前段，裁定如主文。
中    華    民    國    100     年    2     月  10    日
                    交通法庭    法  官  王子榮
以上正本證明與原本無異。
如不服本裁定，應於裁定送達後5 日內向本院提出抗告狀（須附
繕本）。
                                書記官  陳俊偉
中    華    民    國   100    年    2     月    10    日